臺灣士林地方法院民事判決
111年度重訴字第112號
原      告  鄭延偉



訴訟代理人  許景鐿律師
被      告  和築開發股份有限公司

法定代理人  吳森基
被      告  盧立國
共      同
訴訟代理人  王啟安律師
上列當事人間返還價金等事件，本院於中華民國111年11月4日言
詞辯論終結，判決如下：
    主  文
一、被告和築開發股份有限公司應給付原告新臺幣捌佰零肆萬零
    捌佰元，及如附表二編號1-1至1-4、3所示利息。
二、被告盧立國應給付原告新臺幣壹仟肆佰陸拾伍萬壹仟元，及
    如附表二編號2-1至2-8、4所示利息。
三、原告其餘之訴駁回。
四、訴訟費用新臺幣貳拾壹萬壹仟柒佰陸拾元，由被告和築開發
    股份有限公司負擔百分之四十五即新臺幣玖萬伍仟貳佰玖拾
    貳元，餘由被告盧立國負擔。
五、本判決原告勝訴部分，於原告分別以新臺幣貳佰陸拾捌萬零
    貳佰陸拾柒元、肆佰捌拾捌萬參仟陸佰陸拾柒元為被告和築
    開發股份有限公司、盧立國供擔保後，得假執行。但被告和
    築開發股份有限公司、盧立國如分別以新臺幣捌佰零肆萬零
    捌佰元、壹仟肆佰陸拾伍萬壹仟元為原告預供擔保，得免為
    假執行。
六、原告其餘假執行之聲請駁回。 
   事實及理由
壹、原告主張：
一、原告係大陸地區人民，因在臺灣就學，欲在臺灣定居，遂於
    民國104年7月12日與被告和築開發股份有限公司（下稱和築
    公司）簽訂房屋預定買賣契約書（下稱系爭房屋買賣契約）
    ，約定以新臺幣（下同）1,123萬元購買即將興建如附表一
    所示建物（下稱系爭房屋）；同日與被告盧立國簽訂土地預
    定買賣契約書（下稱系爭土地買賣契約），約定以1,373萬
    元購買如附表一所示土地（下稱系爭土地，以下與系爭房屋
    合稱系爭房地），於系爭房屋買賣契約第15條第1項、系爭
    土地買賣契約第8條第1項約定：系爭房地所有權應於房屋使
    用執照核發後4個月內辦理移轉登記完畢。兩造並於同日簽
    訂「半山滙」預售房屋及土地補充協議書（下稱系爭補充協
    議），於第2條第2款約定：系爭房地須依「大陸地區人民在
    臺灣地區取得設定或移轉不動產物權許可辦法」（下稱系爭
    許可辦法）辦理所有權移轉登記，倘因可歸責於被告之事由
    ，致不能移轉登記，原告得解除契約，被告除應退還原告已
    付之全部款項，並按上開契約總價款15%支付原告違約金。
二、原告依約於附表二編號1-1所示104年7月12日給付和築公司4
    ,992,000元，於附表二編號2-1至2-8所示104年9月19日至10
    6年4月24日共計給付盧立國1,274萬元。嗣和築公司於105年
    6月4日取得系爭房屋使用執照，本應立即依系爭許可辦法，
    向新北市政府申請審核通過報請內政部許可，以辦理系爭房
    地所有權移轉登記，而原告亦早已依系爭許可辦法提供文件
    予被告，經原告多次催告，和築公司始於106年3月8日與原
    告簽立房屋預定買賣協議書，自承違反系爭土地買賣契約第
    8條、系爭房屋買賣契約第15條約定，並承諾於內政部許可
    後4個月內辦理所有權移轉登記，惟被告仍遲遲未為上開申
    請，原告乃於107年5月4日對被告提起返還買賣價金等訴訟
    ，於108年3月12日經本院108年度移調字第28號成立調解（
    下稱系爭調解），約定兩造願繼續履行契約，合意減少系爭
    房地總價金300萬元，原告願給付尾款4,228,000元，其中20
    0萬元於108年4月30日前給付；其餘2,228,000元於系爭房地
    所有權移轉登記予原告後1個月內給付。原告即於附表二編
    號1-2至1-4所示108年6月2日至108年12月9日，給付和築公
    司200萬元，與附表二編號1-1所示金額，共計給付和築公司
    6,992,000元。
三、詎被告竟於107年8月14日將系爭房地信託登記予訴外人臺灣
    新光商業銀行股份有限公司（下稱新光銀行），而原告自10
    9年2月至109年9月多次以電子郵件、微信、視訊等方式催告
    被告辦理移轉登記，被告雖先後委託訴外人即代書吳敏欽、
    余淑卿代理原告於109年1月30日至109年10月13日，四次向
    新北市政府申請取得系爭房地所有權，然因被告均未能塗銷
    系爭房地之信託登記，而屆期未補正，經新北市政府不予受
    理申請，足認系爭房地所有權移轉登記不能辦理，顯係可歸
    責於被告之事由所致，依系爭房屋買賣契約第22條第1項、
    系爭土地買賣契約第10條第1項、系爭補充協議第2條第2款
    約定，原告乃於111年1月3日以士林法院郵局第1號存證信函
    （下稱系爭存證信函），通知被告解除系爭房地買賣契約，
    經被告於111年1月4日收受，故兩造間所訂立之上開契約業
    已解除。倘認原告上開解除契約不合法，則原告以起訴狀繕
    本送達作為催告被告履行之意思表示，並於111年11月4日當
    庭為解除契約之意思表示，上開契約亦已解除。則依系爭補
    充協議第2條第2款約定及民法第259條第1、2款規定，和築
    公司應返還原告6,992,000元及如附表二編號1-1至1-4所示
    利息，並應給付原告已收受價金15%計算之違約金1,048,800
    元及自111年1月7日起算之法定遲延利息；盧立國應返還原
    告1,274萬元及如附表二編號2-1至2-8所示利息，並應給付
    原告已收受價金15%計算之違約金1,911,000元及自111年1月
    7日起算之法定遲延利息，為此，提起本訴等語。
四、並聲明：
  ㈠和築公司應給付原告8,040,800元，及其中6,992,000元如附
    表二編號1-1至1-4所示利息；其餘1,048,800元自111年1月7
    日起至清償日止，按週年利率5%計算之利息。
　㈡盧立國應給付原告14,651,000元，及其中1,274萬元如附表二
    編號2-1至2-8所示利息；其餘1,911,000元自111年1月7日起
    至清償日止，按週年利率5%計算之利息。
  ㈢願供擔保，請准宣告假執行。
貳、被告則以：
一、系爭調解內容並未約定被告應於何時完成所有權移轉登記，
    原告於110年12月20日寄發存證信函，詢問被告何時履行系
    爭房地移轉登記義務，要求被告於函到3日內答覆，被告收
    受後於110年12月24日函復15天內塗銷信託登記後，7天內即
    向新北市政府遞送過戶移轉登記之文件，被告即於111年1月
    4日塗銷系爭房地之信託登記。
二、詎原告於111年1月3日以系爭存證信函，要求被告於函到3日
    內將系爭房地移轉登記予原告，倘未確實履行，即以此信函
    解除買賣契約。被告於111年1月4日收受，即於111年1月14
    日以存證信函告知原告系爭房地已塗銷信託登記，請原告於
    檢附之文件用印並寄回，然迄今均不見原告於過戶所需文件
    簽名用印，系爭房地不能移轉登記，顯係可歸責於原告之事
    由。
三、又原告於111年1月3日前與被告所為聯絡，均係單純探詢辦
    理進度，不具有催告之效力，而原告僅於111年1月3日為一
    次催告即主張解除契約，催告履行期限3日過短，顯不相當
    ，亦不生解除契約之效力，故原告請求被告返還價金及給付
    違約金，均無理由，應予駁回。縱認原告解除契約為有理由
    ，然原告請求之違約金，亦屬過高，應予酌減等語，資為抗
    辯。
四、並聲明：
  ㈠原告之訴駁回。
  ㈡如受不利之判決，願供擔保，請准宣告免為假執行。
參、兩造不爭執事項：（見本院卷㈡第60至62頁，並依判決編輯
    修改部分文字）
一、兩造對彼此所提出之書證形式上真正不爭執。
二、原告係大陸地區人民，系爭房地之所有權移轉登記予原告，
    須依系爭許可辦法之規定辦理。
三、原告於104年7月12日與和築公司簽訂系爭房屋買賣契約，約
    定以1,123萬元購買即將興建之系爭房屋，內容詳如本院卷㈠
    第30至85頁。
四、原告於104年7月12日與盧立國簽訂系爭土地買賣契約，約定
    以1,373萬元購買系爭土地，內容詳如本院卷㈠第86至105 頁
    。
五、兩造於104年7月12日簽訂系爭補充協議，內容詳如本院卷㈠
    第315至319頁。
六、原告於附表二編號1-1所示104年7月12日給付和築公司4,992
    ,000元。　　
七、原告與和築公司於106年3月8日簽立房屋預定買賣協議書，
    內容詳如本院卷㈠第625頁。
八、原告於附表二編號2-1至2-8所示104年9月19日至106年4月24
    日共計給付盧立國1,274萬元。
九、系爭房屋於105年6月4日建築完成，並完成第一次登記，被
    告於107年8月14日將系爭房地信託登記予新光銀行。
十、被告於107年8月14日以系爭房地與其他房屋為擔保，設定最
    高限額抵押權擔保債權額39,732萬元予訴外人中租迪和股份
    有限公司，內容詳如本院卷㈠第137至138、154、167頁。嗣
    塗銷上開抵押權登記後，再於111年5月9日以系爭房地為擔
    保，設定最高限額抵押權擔保債權額1,272萬元予訴外人怡
    和國際股份有限公司，內容詳如本院卷㈠第643至650頁。
十一、原告於107年5月4日向被告提起返還買賣價金等訴訟，於1
      08年3月12日經本院108年度移調字第28號成立系爭調解，
      兩造願繼續履行契約，並合意減少價金300萬元，即系爭
      房地總價金變更為2,196萬元，原告願給付尾款4,228,000
      元，其中200萬元於108年4月30日前給付；其餘2,228,000
      元於系爭房地所有權移轉登記予原告後1個月內給付，內
      容詳如本院卷㈠第108至110頁。
十二、原告於附表二編號1-2至1-4所示108年6月2日至108年12月
      9日給付和築公司200萬元，與附表二編號1-1所示金額，
      共計給付和築公司6,992,000元。
十三、被告先後委託吳敏欽、余淑卿代理原告，於109年1月30日
      及109年3月25日，向新北市政府申請取得系爭房地所有權
      ，屆期未完成補正，於109年4月16日不予受理申請；於10
      9年5月18日又申請，因屆期未補正，而於109年8月5日不
      予受理申請；於109年10月13日再次申請，同樣屆期未補
      正，於109年12月30日不予受理申請，內容詳如本院卷㈠第
      325至457頁。
十四、原告、訴外人即原告父親鄭文、和築公司之法定代理人吳
      森基及專員陳文君曾於109年9月30日進行線上對談，內容
      詳如本院卷第275至304頁；於109年2月至110年5月雙方持
      續透過郵件、通訊軟體溝通，內容詳如本院卷㈠第555至62
      1頁。
十五、原告於110年12月20日以台中大全街郵局第981號存證信函
      ，寄件人地址為「新北市○○區○○○00巷00號」（下稱系爭1
      1號），詢問被告何時履行系爭房地移轉登記義務，要求
      被告於函到3日內答覆。經被告收受後，於110年12月24日
      函復塗銷信託登記後，7天內即向新北市政府遞送過戶移
      轉登記之文件（下稱系爭回復），內容詳如本院卷㈠第193
      至195頁。
十六、原告收受系爭回復後，於110年12月28日以台中大全街郵
      局第1005號存證信函，寄件人地址為系爭11號，詢問被告
      系爭房地為何有信託登記等問題，要求被告於函到3日內
      說明，並附上信託文件，內容詳如本院卷㈠第251至252頁
      ，經被告收受。
十七、系爭房地之信託登記於111年1月4日塗銷，內容詳如本院
      卷㈠第247至250頁。
十八、原告於111年1月3日以系爭存證信函要求被告於函到3日內
      將系爭房地移轉登記予原告，倘未確實履行，則原告以此
      信函解除買賣契約。嗣被告於111年1月4日收受，於111年
      1月5日函復原告所定3日天數過短，請原告於相關文件上
      配合用印，該信函寄送地址為系爭11號，因樓層欠詳、查
      無此人遭退件，內容詳如本院卷㈠第129、197至199頁。
十九、被告於111年1月14日以台北信維郵局第939號存證信函告
      知原告系爭房地已塗銷信託登記，請原告於檢附之文件用
      印並寄回，該函寄送地址為系爭11號，由訴外人台北萬通
      國際社區管委會收受，內容詳如本院卷㈠第201至211頁。
肆、本院之判斷：（依本院卷㈡第63頁所載兩造爭執事項進行論
    述）　　　　　　
一、原告依系爭補充協議第2條第2款、民法第259條第1、2款規
    定，請求和築公司給付6,992,000元及如附表二編號1-1至1-
    4所示利息；盧立國給付1,274萬元及如附表二編號2-1至2-8
    所示利息，為有理由，論述如下：
  ㈠按系爭許可辦法第6條規定：「大陸地區人民申請取得、設定
    或移轉不動產物權，應填具申請書，並檢附下列文件，向該
    管直轄市或縣（市）政府申請審核：一、申請人大陸地區常
    住人口登記卡。二、依前條規定經驗證之證明文件。三、取
    得、設定或移轉契約書影本。四、其他經內政部規定應提出
    之文件。」第14條第1、2項規定：「申請人依第6條、第8條
    第2項或第9條第2項規定檢附之文件，有不符規定或不全而
    得補正者，直轄市或縣（巿）政府應通知申請人於2個月內
    補正；屆期不補正或補正不全者，不予受理其申請。直轄巿
    或縣（巿）政府依第6條、第8條第2項或第9條第2項規定審
    核通過後，應併同取得、設定或移轉不動產物權案件簡報表
    ，報請內政部許可。」第16條第1項規定：「經許可取得、
    設定或移轉不動產物權，應由申請人檢附許可文件及土地登
    記規則第34條規定之文件，向不動產所在地之登記機關辦理
    登記。」查原告為大陸地區人民，其在臺灣地區欲取得系爭
    房地之所有權，前提須依上開規定辦理，申請新北市政府審
    核通過，報請內政部許可，倘該審核無法通過，即不能向地
    政機關申請辦理登記而取得所有權。
　㈡次按契約之解除，除基於法律之規定（法定解除權）外，倘
    契約當事人於契約成立之同時，在契約內約定解除契約之權
    利（約定解除權）者，當事人之一方於該約定之解除權情事
    發生時，即得依契約之約定行使解除權，不受法律規定之限
    制。又依系爭補充協議書第2條第2款約定：「針對陸籍人士
    ，關於房屋契約第五章『產權登記及移轉專章』，及土地契約
    第四章『產權登記及交付專章』，本房屋及土地買賣契約，買
    賣雙方知悉依臺灣於2010年6月23日修訂（嗣於2017年6月9
    日修正）頒佈之系爭許可辦法辦理房地所有權登記，若房地
    所有權移轉登記不能辦理，經賣方通知買方時起6個月內為
    緩衝期，雙方可在緩衝期內協商解決方案，共同努力辦理產
    權移轉登記。若緩衝期屆滿，房地所有權移轉登記仍不能辦
    理，則按如下約定處理：㈡可歸責於賣方時，買方有權解除
    契約，賣方應退還買方已付之全部款項，並按本契約總價款
    15%向買方支付違約金。」（見本院卷㈠第317頁）。
　　是依系爭補充協議之解除權約定，其性質係屬約定解除權，
    觀其內容，解除權之行使並未約定應先行催告程序，亦即原
    告在約定解除權行使之條件成就時，即可逕予解除契約。再
    參以兩造於108年3月12日除成立系爭調解外，原告並當庭表
    明於二個月內提出申請所需相關文件，被告則表明於收受原
    告文件後一個月內遞交主管機關（見本院卷㈠第322頁），足
    認被告為確定、支持及完全履行系爭房地所有權移轉登記之
    主給付義務，負有依系爭許可辦法向新北市政府申請審核通
    過報請內政部許可之從給付義務，而原告僅須提供所需文件
    即可。經查：
　⒈被告委託吳敏欽代理原告於109年1月30日，向新北市政府申
    請取得系爭房地所有權，經新北市政府於109年2月14日函，
    告知應補正土地使用分區證明文件、申請書漏載市內電話及
    漏未簽名、建物基本資料備註欄應加註主建物或共有部分、
    買賣契約不符格式、有效在學憑證、戶籍地址前段記載不符
    等事項，經原告提供資料後，於109年3月25日再次申請，經
    新北市政府於109年4月16日函復原告提供之證明難以認定其
    職業，因申請屆期未完成補正，而不予受理申請；嗣於109
    年5月18日被告再委託吳敏欽代理原告提出申請，經新北市
    政府於109年6月2日函，告知系爭土地業已信託登記予新光
    銀行，在終止信託關係前，系爭房地處分權人為新光銀行，
    與檢附108年12月3日買賣契約之出賣人不符，請重新檢附原
    告與新光銀行之買賣契約及該信託契約或不動產信託專簿，
    另原告已任職大陸公司，請說明仍有取得系爭房地自住之需
    求，嗣因屆期未補正，由新北市政府於109年8月5日函復不
    予受理申請；嗣被告委託余淑卿代理原告於109年10月13日
    再次申請，原告並補正國立清華大學109學年度第1學期在學
    證明書及取得系爭房地自住理由書，經新北市政府於109年1
    0月28日函，告知申請書及理由書欠缺本人親簽用印，且須
    說明系爭房屋使用執照核發日期為105年6月4日，何以遲至1
    09年始向新北市政府申請取得，且買賣標的包括新北市○○區
    ○○段000地號土地，惟此信託財產委託人為楊立傑，請說明
    與原告簽訂買賣契約之原因，嗣因屆期未補正，經新北市政
    府於109年12月30日函復不予受理申請，此有新北市政府111
    年7月13日新北府地籍字第1111155343號函暨所附申請資料
    及函文在卷可稽（見本院卷㈠第325至457頁）。
　⒉依上開資料，顯示因被告於105年6月4日系爭房屋取得使用執
    照後，遲至109年1月30日始陸續向新北市政府提出上開申請
    ，期間相隔逾3年6月，原告就學及就業變動，造成須多次補
    正各項證明文件，原告亦積極配合補正所需資料，此有原告
    提出之微信對話可證（見本院卷㈠579至607頁），惟被告前
    後委託吳敏欽、余淑卿代理原告辦理上開申請，分別提出截
    然不同之買賣契約，余淑卿在申請書中尚臚列多筆與系爭房
    地無關之土地、建物，且被告於109年10月13日申請時仍未
    塗銷系爭房地之信託登記，嚴重混淆新北市政府審核原告申
    請許可取得不動產之標的、出賣人、原所有權人，經新北市
    政府於109年10月28日函告知補正，被告除聯絡原告補正簽
    名外，並未積極辦理塗銷系爭房地之信託登記，及補正前揭
    985地號土地非屬買賣標的範圍，再送交新北市政府審核，
    竟於109年12月10日以微信方式向原告謊稱：「向您回報余
    代書已將您的補正資料於12/8送件出去了，承辦課長看過如
    果沒問題就會轉內政部。」此有原告提出之微信對話在卷可
    稽（見本院卷㈠第609頁），致原告誤認將取得內政部許可，
    然實際上前揭申請因屆期未補正，經新北市政府於109年12
    月30日不予受理申請。又被告遲至111年1月4日始塗銷系爭
    房地之信託登記，於111年1月14日寄發存證信函予原告，告
    知塗銷事宜，竟仍檢附記載錯誤土地及建物基本資料之申請
    書、第二次申請日期錯誤之說明書㈠予原告，要求原告簽名
    用印，此有被告提出之存證信函及附件在卷可稽（見本院卷
    ㈠第201至209頁），除與前揭最後一次申請相隔1年以上，早
    已逾新北市政府於109年10月28日函告知補正之2個月期限外
    ，上開檢附資料仍有諸多錯誤，可否審核通過實屬可疑。綜
    上，足認被告所為上開4次申請均未依新北市政府函告知於
    期限內補正，經新北市政府不予受理申請，無法通過審核報
    請內政部許可，致後續不能辦理系爭房地所有權移轉登記予
    原告，顯係可歸責於被告之前揭事由所致。
　⒊又依原告與吳森基於109年9月30日對話內容，吳森基已表明
    向新北市政府申請無法審核通過係因系爭房地信託登記，並
    承諾半年期限即於110年3月份可辦妥向新北市政府申請審核
    通過後，報請內政部許可，倘期限屆至不能辦理，就依合約
    及法律處理，此有原告提出之對話譯文及光碟在卷可稽（見
    本院卷㈠第275至304頁、證物袋），足認被告已於109年9月3
    0日通知原告系爭房地所有權移轉登記不能辦理，並以6個月
    為緩衝期，至110年3月30日屆滿，倘系爭房地所有權移轉登
    記仍不能辦理，即依系爭補充協議第2條約定處理。而於110
    年3月30日，被告因前述可歸責之事由，致系爭房地所有權
    移轉登記仍不能辦理，原告依上開約定即得解除契約。因此
    ，原告以系爭存證信函通知被告解除契約，並經被告於111
    年1月4日收受，系爭房屋及土地買賣契約已於111年1月4日
    解除，故原告主張上開契約業已解除，堪以採信。雖原告尚
    依系爭房屋買賣契約第22條第1項、系爭土地買賣契約第10
    條第1項約定主張解除契約，惟兩造既另訂系爭補充協議第2
    條，就系爭房地依系爭許可辦法辦理所有權許可移轉登記，
    倘不能辦理為特別約定，系爭補充協議第2條自應優先於上
    開買賣契約條款而適用，併此敘明。
　⒋至於被告雖辯稱原告未先行催告，且催告所定期限過短，不
    生解除契約效力云云。然被告所辯係屬民法第254條所定法
    定解除之要件，此部分原告並未主張，原告係依系爭補充協
    議第2條第2款之約定解除系爭房屋及土地買賣契約，依約原
    告無庸先行催告，即得解除契約，故被告此部分抗辯，自非
    可採。
  ㈢再按民法第259條第1、2款規定：「契約解除時，當事人雙方
    回復原狀之義務，除法律另有規定或契約另有訂定外，依左
    列之規定：一、由他方所受領之給付物，應返還之。二、受
    領之給付為金錢者，應附加自受領時起之利息償還之。」末
    按民法第203條規定：「應付利息之債務，其利率未經約定
    ，亦無法律可據者，週年利率為5%。」查系爭房屋及土地買
    賣契約業於111年1月4日解除，則原告依系爭補充協議第2條
    第2款、民法第259條第1、2款規定，請求和築公司給付6,99
    2,000元及如附表二編號1-1至1-4所示利息；盧立國給付1,2
    74萬元及如附表二編號2-1至2-8所示利息，為有理由，應予
    准許。
二、原告依系爭補充協議書第2條第2款規定，請求和築公司給付
    1,048,800元及如附表二編號3所示利息；盧立國給付1,911,
    000元及如附表二編號4所示利息，為有理由，逾此部分，則
    無理由，論述如下：
　㈠按違約金，除當事人另有訂定外，視為因不履行而生損害之
    賠償總額；約定之違約金額過高者，法院得減至相當之數額
    ，民法第250條第2項前段、第252條定有明文。次按違約金
    有賠償總額預定性及懲罰性之分，而當事人約定之違約金是
    否過高，須依一般客觀事實，社會經濟狀況，當事人所受損
    害情形及債務人如能依約履行時，債權人可享受之一切利益
    為衡量標準。倘違約金係損害賠償總額預定性質者，尤應衡
    酌債權人實際上所受之積極損害及消極損害，以決定其約定
    之違約金是否過高（最高法院108年度台上字第105號判決意
    旨參照）。經查：
  ⒈系爭補充協議第2條第2款約定：「可歸責於賣方時，買方有
    權解除契約，賣方應退還買方已付之全部款項，並按本契約
    總價款15%向買方支付違約金。」（見本院卷㈠第317頁）。
    綜觀上開約定內容，並未特別約定係懲罰性違約金，依民法
    第250條第2項前段規定，堪認係屬損害賠償總額預定性違約
    金。
  ⒉本院審酌和築公司實收資本額2億3千萬元，其營業項目包括
    住宅及大樓開發租售業等，此有公司基本資料在卷可稽（見
    本院卷㈠第133頁），足見和築公司就房屋建築具有相當之資
    力及經驗，且兩造於訂立系爭房屋及土地買賣契約時，被告
    已明知原告為大陸地區人民，移轉系爭房地所有權尚須經主
    管機關許可，始另訂系爭補充協議，則被告顯係經審慎評估
    其履行能力及違約風險後，於系爭補充協議第2條第2款後段
    約定違約金按買賣契約總價15%給付原告，且系爭補充協議
    第2條第1款後段亦同有原告違約解除契約，沒入買賣契約總
    價15%作為違約金之約定，可知買、賣雙方於違約時所負責
    任相當，足認系爭補充協議第2條第2款後段約定，對訂約雙
    方係屬公允，則被告即本於自由意識而訂立該條款，自應受
    其拘束。再審酌系爭房屋於105年6月4日既已取得使用執照
    ，被告本應依系爭補充協議第2條約定向新北市政府申請審
    核通過後，報請內政部許可，再向地政機關辦理系爭房地所
    有權移轉登記予原告，惟被告不顧原告已給付約90%價金即1
    9,732,000元，僅餘2,228,000元待所有權移轉登記後為給付
    ，竟遲遲未依約辦理，甚至將系爭房地信託登記予新光銀行
    ，辦理抵押貸款融資供己周轉使用，獲取利益，以致上開申
    請審核無法通過，至今長達6年之久，除使原告無法運用已
    繳付之價金外，尚因未能取得系爭房地所有權而無法有效之
    利用或處分，自受有損害，被告前述違約情節重大，究不能
    將此債務不履行之不利益歸由原告分攤，此外，被告亦未能
    舉證證明上開違約金之約定有何過高之情事。故本院綜合審
    酌上情，依前揭判決意旨，認系爭補充協議第2條第2款所約
    定之違約金，尚屬適當，並無過高而得依民法第252條予以
    酌減之情事，故被告抗辯違約金過高，應予酌減云云，即非
    可採。
  ⒊又依系爭房屋、土地買賣契約之約定，系爭房屋、土地價金
    分別為1,123萬元、1,373萬元，系爭房地總價為2,496萬元
    ，系爭房屋、土地總價比例約為45%、55%，其後兩造達成系
    爭調解減少價金300萬元，系爭房地總價變更為2,196萬元，
    依前揭比例計算後，系爭房屋價金變更為988萬元（計算式
    ：1,123萬元－〈300萬元×45%〉＝988萬元）；系爭土地價金變
    更為1,208萬元（計算式：1,373萬元－〈300萬元×55%〉＝1,208
    萬元），則原告請求和築公司給付已給付價金15%之違約金1
    ,048,800元（計算式：6,992,000元×15%＝1,048,800元）；
    請求盧立國給付已給付價金15%之違約金1,911,000元（計算
    式：1,274萬元×15%＝1,911,000元），並未逾系爭補充協議
    第2條第2款約定之違約金數額，為有理由，應予准許。　
　㈡末按給付無確定期限者，債務人於債權人得請求給付時，經
    其催告而未為給付，自受催告時起，負遲延責任。其經債權
    人起訴而送達訴狀，與催告有同一之效力；又遲延之債務，
    以支付金錢為標的者，債權人得請求依法定利率計算之遲延
    利息；應付利息之債務，其利率未經約定，亦無法律可據者
    ，週年利率為5%，民法第229條第2項、第233條第1項前段、
    第203條分別定有明文。查原告請求之上開違約金，兩造並
    未約定給付期限，則依前揭規定，原告一併請求被告給付自
    起訴狀繕本送達之翌日即111年3月31日（見本院卷㈠第177至
    179頁）起至清償日止，按法定利率即週年利率5%計算之利
    息，為有理由，應予准許，逾此部分即111年1月7日至111年
    3月30日之利息請求，核與上開規定不符，不應准許。
三、從而，原告依系爭補充協議第2條第2款約定、第259條第1、
    2款規定，請求：㈠和築公司應給付原告8,040,800元（計算
    式：6,992,000元＋1,048,800元＝8,040,800元），及如附表
    二編號1-1至1-4、3所示利息。㈡盧立國應給付原告14,651,0
    00元（計算式：1,274萬元＋1,911,000元＝14,651,000元），
    及如附表二編號2-1至2-8、4所示利息，為有理由，應予准
    許，逾此部分之請求，則無理由，應予駁回。　
伍、本件原告勝訴之部分，兩造分別聲明願供擔保請准宣告假執
    行、免為假執行，經核均無不合，爰各酌定相當之擔保金額
    併准許之。又原告其餘假執行之聲請，因訴之駁回而失所依
    附，應併予駁回。　　
陸、本件訴訟費用額確定為211,760元（即第一審裁判費211,760
    元），並依民事訴訟法第79條、第85條第1項但書規定，命
    由和築公司負擔45%即95,292元，餘由盧立國負擔。
柒、本件事證已臻明確，兩造其餘之攻擊或防禦方法及證據，經
    本院斟酌後，認為均不足以影響本判決之結果，自無一一詳
    予論駁之必要，併此敘明。
捌、據上論結，本件原告之訴為一部有理由，一部無理由，依民
    事訴訟法第79條、第85條第1項但書、第390條第2項、第392
    條第2項，判決如主文。　　
中    華    民    國   111    年    12    月     2    日
                  民事第二庭  法  官  蘇錦秀
以上正本係照原本作成。
如對本判決上訴，須於判決送達後20日之不變期間內，向本院提
出上訴狀。如委任律師提起上訴者，應一併繳納上訴審裁判費。
中    華    民    國   111    年    12    月     2    日
                              書記官　詹欣樺
附表一：不動產附表
土地 土地坐落   面積（平方公尺） 所有權人 權利範圍 1 新北市○○區○○段000地號   1,074.03 盧立國 571/10000 2 新北市○○區○○段000地號   703.74 盧立國 571/10000 建物 建號 門牌號碼 坐落地號 面積（平方公尺） 所有權人 權利範圍  新北市○○區○○段000○號 新北市○○區○○○00巷00號0樓 新北市○○區○○段000○000地號 層次面積： 105.34 陽台：11.52 雨遮：0.24 和築開發股份有限公司 全部  共有部分： ㈠新北市○○區○○段000○號：面積849.87平方公尺、權利範圍6036/100000（含停車位編號0，權利範圍3998/100000）。 ㈡新北市○○區○○段000○號：面積297.4平方公尺、權利範圍57/1000。      
附表二：（日期均為民國，金額均為新臺幣） 
聲明第一項     編號 被告 原告給付被告價金時間 原告請求被告給付金額 原告請求被告給付之利息 1-1 和築開發股份有限公司 104年7月12日 4,992,000元 自104年7月13日起至清償日止，按週年利率5%計算之利息。 1-2 和築開發股份有限公司 108年6月2日 34萬元 自108年6月3日起至清償日止，按週年利率5%計算之利息。 1-3 和築開發股份有限公司 108年7月8日 9萬元 自108年7月9日起至清償日止，按週年利率5%計算之利息。 1-4 和築開發股份有限公司 108年12月9日 157萬元 自108年12月10日起至清償日止，按週年利率5%計算之利息。 合計請求   6,992,000元  2-1 盧立國 104年9月19日 50萬元 自104年9月22日起至清償日止，按週年利率5%計算之利息。 2-2 盧立國 104年9月21日 324萬元  2-3 盧立國 104年12月4日 200萬元 自104年12月5日起至清償日止，按週年利率5%計算之利息。 2-4 盧立國 104年12月7日 150萬元 自104年12月8日起至清償日止，按週年利率5%計算之利息。 2-5 盧立國 106年3月8日 100萬元 自106年3月9日起至清償日止，按週年利率5%計算之利息。 2-6 盧立國 106年4月7日 230萬元 自106年4月8日起至清償日止，按週年利率5%計算之利息。 2-7 盧立國 106年4月14日 120萬元 自106年4月15日起至清償日止，按週年利率5%計算之利息。 2-8 盧立國 106年4月24日 100萬元 自106年4月25日起至清償日止，按週年利率5%計算之利息。 合計請求   1,274萬元  聲明第二項     編號 被告 原告請求金額性質 原告請求被告給付金額 原告請求被告給付之利息  3 和築開發股份有限公司 違約金 1,048,800元 自111年3月31日起至清償日止，按週年利率5%計算之利息。  4 盧立國 違約金 1,911,000元 自111年3月31日起至清償日止，按週年利率5%計算之利息。